臺灣基隆地方法院刑事判決　
111年度金訴字第218號
公  訴  人  臺灣基隆地方檢察署檢察官
被      告  林柏孝



上列被告因違反洗錢防制法等案件，經檢察官提起公訴（110年
度偵字第6548號），被告於準備程序進行中，就被訴事實為有罪
之陳述，經本院合議庭裁定由受命法官獨任進行簡式審判程序，
判決如下：
    主  文
林柏孝幫助犯洗錢防制法第十四條第一項之洗錢罪，處有期徒刑
參月，併科罰金新臺幣貳萬元，罰金如易服勞役，以新臺幣壹仟
元折算壹日。
    事  實
一、林柏孝可預見金融機構帳戶係個人理財之重要工具，為個人
    財產、信用之重要表徵，如交予他人使用，有供作財產犯罪
    用途之可能，而犯罪者取得他人網路銀行帳戶（連同密碼）
    之目的，在於取得贓款及掩飾犯行不易遭人追查，對於提供
    帳戶雖無引發他人萌生犯罪之確信，但仍以縱若前開取得帳
    戶之人利用其帳戶持以詐欺取財，或掩飾、隱匿特定犯罪所
    得而洗錢，亦不違背其本意之幫助犯意，於民國110年5月間
    ，將其申辦之台新商業銀行帳號000-00000000000000號帳戶
    （下稱「台新銀行帳戶」）之存摺、提款卡暨網路銀行帳號
    、密碼交給真實姓名年籍不詳之成年男子。嗣該男子及所屬
    詐欺集團成員取得前開台新銀行網銀帳戶之帳號、密碼後，
    即共同意圖為自己不法之所有，基於詐欺取財及洗錢之犯意聯
    絡，分別於附表編號①至④所示時間，以附表編號①至④所示詐
    騙方法詐騙附表編號①至④所示之陳律仁、劉宗霖、李孟翰、
    詹哲豪，致其等陷於錯誤，分別於附表編號①至④「匯款時間
    」欄所示時間，匯款各編號項下「匯款金額」欄所示金額至
    上開台新銀行帳戶，其中附表編號①至③所示匯款，旋遭詐騙
    集團成員轉匯入至其他帳戶，以此方式幫助詐欺集團成員遂
    行詐欺犯行，並幫助掩飾詐欺犯罪所得之去向。嗣因附表編
    號①至④所示陳律仁等人察覺有異而報警處理，始循線查悉上情
    。
二、案經案經陳律仁、劉宗霖、李孟翰、詹哲豪訴請基隆市警察
    局第四分局報告臺灣基隆地方檢察署檢察官偵查起訴。
    理  由
壹、程序事項
    被告林柏孝所犯者非為死刑、無期徒刑、最輕本刑為3年以
    上有期徒刑之罪或高等法院管轄第一審案件，其於準備程序
    進行中，先就被訴事實為有罪之陳述，經告知其簡式審判程
    序之旨，並聽取公訴人、被告之意見後，本院合議庭依刑事
    訴訟法第273條之1第1項之規定，裁定由受命法官獨任以簡
    式審判程序進行本案之審理，且依同法第273條之2規定，簡
    式審判程序之證據調查，不受同法第159條第1項、第161條
    之2、第161條之3、第163條之1及第164條至第170條規定之
    限制，先予敘明。
貳、實體事項
一、上開犯罪事實，業據被告於本院準備程序及審理時坦承不諱
    ，而如附表所示告訴人陳律仁、劉宗霖、李孟翰、詹哲豪
　　遭詐騙集團成員以附表所示方式詐騙後，有將如附表所示金
    額匯入被告上開台新銀行帳戶之事實，亦據告訴人陳律仁、
    劉宗霖、李孟翰、詹哲豪於警詢中指訴綦詳（110年度偵字
    第6548號卷第13-15、49-57、99-100、165-169頁）；此外
    ，並有台新國際商業銀行111 年2 月19日台新作文字第1103
    5101號函暨所附帳號000-00000000000000號帳戶之交易明細
    、告訴人陳律仁提出之LINE對話紀錄擷圖、臺幣轉帳畫面
    擷圖暨投資交易平台網頁擷圖、告訴人劉宗霖提出之轉帳服
    務明細表擷圖、LINE對話紀錄擷圖、投資平台網頁擷圖、合
    作金庫銀行綜合存款存摺封面暨身分證正面之翻拍照片、告
    訴人李孟翰提出之臺幣轉帳明細擷圖、LINE對話紀錄擷圖暨
    投資平台網頁擷圖、告訴人詹哲豪所提之LINE對話紀錄擷圖
    暨台新銀行轉帳明細等件在卷可稽（同上偵卷第6548號卷第
    21-35、67-87、103-116、171-173、187-191 、285-292 頁
    ），足認被告上開任意性自白與事實相符，堪以採信。
二、綜上，本件事證明確，被告犯行洵堪認定，應依法論科。　
三、論罪科刑：
(一)洗錢罪部分：按洗錢防制法第2 條第2 款、第3 條第2 款規
    定，掩飾或隱匿刑法第339 條犯罪所得之本質、來源、去向
    、所在、所有權、處分權或其他權益者，即構成洗錢行為。
    財產犯罪行為人利用人頭帳戶收取犯罪所得之情形，於被害
    人將款項匯入人頭帳戶之際，財產犯罪即已完成，並因該款
    項進入形式上與犯罪行為人毫無關聯之人頭帳戶，以致於財
    產犯罪所得之實際支配者（即帳戶之實際使用者）與帳戶名
    義人不相符合。財產犯罪行為人將帳戶內之款項提領或轉出
    後，即可藉此掩飾犯罪所得之去向及所在。簡言之，人頭帳
    戶可提供名實不符之資金流向，於提領或轉出後形成金流斷
    點，產生與前置犯罪間去聯結之作用，而達到掩飾犯罪所得
    之目的。故立於帳戶利用者之角度，利用人頭帳戶轉匯或提
    領特定犯罪所得，即屬前揭洗錢防制法所規範之洗錢行為。
(二)幫助犯部分：按提供帳戶供他人受領財產犯罪所得，因資金
    仍然存在於帳戶中，對於特定犯罪所得之本質、來源、去向
    、所在並無掩飾或隱匿之效果（僅是掩飾犯罪所得實際支配
    者之身分，未掩飾資金），故單純提供人頭帳戶供匯款，非
    屬洗錢行為。從而，立於帳戶提供者之角度，在缺乏共同洗
    錢之犯意聯絡情形下，單純提供人頭帳戶不構成洗錢罪，惟
    可使他人利用該人頭帳戶進行轉匯或提領，而達掩飾犯罪所
    得之結果，對於他人洗錢行為提供助力，應屬洗錢之幫助犯
    （最高法院108年度台上大字第3101號刑事裁定同此見解）
    。被告提供其所有上開台新銀行之網路銀行帳號等資料之行
    為，對他人洗錢之犯行提供助力，又無事證顯示被告與洗錢
    正犯間具有共同犯罪之意思聯絡，應論以洗錢之幫助犯。另
    被告提供上開帳戶供他人使用，而使他人實施詐術後，用以
    受領被害人之匯款，而提供他人詐欺取財之助力，亦應論以
    詐欺取財之幫助犯。
(三)核被告林柏孝所為，係犯刑法第30條第1項前段、洗錢防制
    法第14條第1項之幫助洗錢罪及刑法第30條第1項前段、同法
    第339條第1項之幫助詐欺取財罪。又起訴書就附表編號③告
    訴人李孟翰遭詐騙集團成員詐騙後，匯款之時間、金額有所
    誤載，惟此部分經公訴人於本院111年7月21日準備程序中當
    庭更正如本判決附表編號③所示，併予敘明。
(四)被告以提供上開台新銀行帳戶之幫助行為，致如附表編號③
    李孟翰，聽從詐欺集團成員指示，多次匯款至詐欺集團成員
    提供之被告上開台新銀行帳戶內，係於密接時、地所為，且
    各持續侵害同一法益，各行為間獨立性極為薄弱，依一般社
    會健全觀念，難以強行分開，應視為數個舉動之接續施行，
    合為包括一行為予以評價較為合理，為接續犯，僅成立單純
    一罪。而被告以交付上開台新銀行之單一幫助行為，幫助本
    案詐欺集團對附表編號①至④所示告訴人陳律仁、劉宗霖、李
    孟翰、詹哲豪等人實行詐欺取財，並同時觸犯幫助詐欺取財
    罪及幫助洗錢罪，為想像競合犯，應依刑法第55條之規定，
    從一重之幫助洗錢罪處斷。
(五)又被告幫助他人實行犯罪行為，為幫助犯，依刑法第30條第
    2 項規定，按正犯之刑減輕之。另因被告於審判中，自白犯
    罪，依洗錢防制法第16條第2項規定，遞減輕其刑。
(六)爰審酌被告率爾將上開台新銀行之存摺、提款卡、網路銀行
    帳戶及密碼，交付予他人作為詐欺取財及洗錢之工具，造成
    附表編號①至④所示被害人陳律仁、劉宗霖、李孟翰、詹哲豪
    等人受有財產上損害，助長社會上人頭帳戶文化之歪風，並
    導致詐欺及洗錢犯罪追查不易，形成查緝死角，對交易秩序
    、社會治安均造成危害，所為實屬不當；兼衡被告坦承犯行
    ，年紀尚輕（行為時僅22歲），且已與告訴人陳律仁、李孟
    翰調解成立，允為賠償所受損害（參本院卷第60-1頁調解筆
    錄），態度尚稱良好；暨考量被告之犯罪動機、目的、手段
    、高職肄業（參本院卷第19頁個人戶籍資料查詢結果）、自
    述目前從事倉儲工作、與母親、妹妹同住（參本院卷第73頁
    ）之生活狀況、前曾有施用毒品等案之前案（參本院卷附臺
    灣高等法院被告前案紀錄表）及告訴人陳律仁、李孟翰於本
    院審理中表示願意與被告改過機會之意見（本院卷第73-74
    頁）等一切情狀，量處如主文所示之刑，並就罰金刑部分，
    諭知易服勞役之折算標準。
(七)又被告雖提供上開台新銀行帳戶之網路銀行帳號等資料供詐
    騙集團成員使用，惟並未取得報酬，此據被告敘明在卷，且
    卷內亦無事證足證被告有取得報酬，而認有犯罪所得存在，
    從而，無法予以宣告沒收或追徵其價額。
據上論斷，應依刑事訴訟法第273條之1第1項、第299條第1項前
段，判決如主文。
本案經檢察官何治蕙提起公訴，檢察官林明志到庭執行職務。
中　　華　　民　　國　　111 　年　　8 　　月　　11　　日
                  刑事第四庭  法　官　周霙蘭
以上正本證明與原本無異。
如不服本判決應於收受送達後20日內向本院提出上訴書狀，並應
敘述具體理由；其未敘述上訴理由者，應於上訴期間屆滿後20日
內向本院補提理由書( 均須按他造當事人之人數附繕本) 「切勿
逕送上級法院」。　　　　　　　　　
中　　華　　民　　國　　111 　年　　8 　　月　　11　　日
                              書記官  洪儀君
附錄論罪法條：
洗錢防制法第14條
有第二條各款所列洗錢行為者，處7年以下有期徒刑，併科新臺
幣5百萬元以下罰金。
前項之未遂犯罰之。
前二項情形，不得科以超過其特定犯罪所定最重本刑之刑。
中華民國刑法第339條
（普通詐欺罪）
意圖為自己或第三人不法之所有，以詐術使人將本人或第三人之
物交付者，處5年以下有期徒刑、拘役或科或併科50萬元以下罰
金。
以前項方法得財產上不法之利益或使第三人得之者，亦同。
前二項之未遂犯罰之。
【附表】
編號 告訴人 詐騙時間 詐騙方法 匯款時間  匯款金額 （新臺幣）  ① 陳律仁 110年5月 20日某時許 詐騙集團成員在LINE通訊軟體向告訴人佯稱可加入NISA投資平台投資，致告訴人陷於錯誤，而匯款至上開帳戶。 110年5月20日21時16分許 28,000元  ② 劉宗霖 110年5月9日某時許 同上。 110年5月21日13時55分許 50,000元  ③ 李孟翰 110年5月8日某時許 詐騙集團成員在YOUTUBE網站上刊登新時代方位投資廣告，再以LINE通訊軟體向告訴人佯稱可加入投資平台投資，致告訴人陷於錯誤，而匯款至上開帳戶。 110年5月20日16時10分許 100,000元     110年5月20日16時11分許 100,000元     110年5月21日13時44分許 100,000元     110年5月21日13時45分許 100,000元   ④ 詹哲豪 110年5月 21日21時許 詐騙集團成員在LINE通訊軟體向告訴人佯稱可販賣遊戲點數給告訴人，致告訴人陷於錯誤，而匯款至上開帳戶。 110年5月21日22時38分許 2,000元